【裁判字號】    99,易,2228
【裁判日期】    991015
【裁判案由】    詐欺
【裁判全文】
臺灣板橋地方法院刑事判決              99年度易字第2228號
公  訴  人  臺灣板橋地方法院檢察署檢察官
被      告  甲○○
上列被告因詐欺案件，經檢察官提起公訴（99年度偵字第15578
號），本院判決如下：
    主  文
甲○○幫助意圖為自己不法之所有，以詐術使人將本人之物交付
，處有期徒刑貳月，如易科罰金，以新臺幣壹仟元折算壹日。
    事  實
一、甲○○於民國99年4 月7 日透過網路結識某真實姓名年籍不
    詳、自稱「張文杰」之成年男子後，該名自稱「張文杰」之
    人即向甲○○表示欲以每週新臺幣（下同）二千元之價格向
    其租用金融機構帳戶使用，詎甲○○雖預見提供金融機構帳
    戶之存摺、金融卡及密碼供他人使用，將可供詐欺犯罪者作
    為詐騙他人將款項匯入該帳戶之用，而幫助他人犯詐欺取財
    罪，竟仍因貪圖上開租金利益，而不違背其本意，基於幫助
    詐欺之不確定故意，於99年4 月19日將其所開立玉山商業銀
    行土城分行000-0000000000000 帳號存款帳戶（下稱系爭帳
    戶）之存摺、金融卡及密碼等物件，郵寄予「張文杰」，供
    其所屬詐欺集團作為詐欺犯行時使用。嗣該詐欺集團之某成
    年成員於取得系爭帳戶之資料後，即基於意圖為自己不法所
    有之犯意，於99年4 月25日晚間8 時36許撥打電話予乙○○
    ，詐稱其先前網路購物時，送貨員讓其簽錯單據，導致其帳
    戶會遭自動扣款，需至自動櫃員機前操作更正等語，致使乙
    ○○陷於錯誤，依指示至自動櫃員機前操作，而於同日晚間
    9 時28分、9 時35分分別將29,984元、18,935元匯入甲○○
    系爭帳戶內，隨即遭人提領一空。嗣因乙○○發覺有異，始
    知被騙而報警處理。
二、案經乙○○向花蓮縣政府警察局吉安分局提出告訴後，移由
    臺北縣政府警察局土城分局報請臺灣板橋地方法院檢察署檢
    察官偵查起訴。
    理  由
一、證人即被害人乙○○於警詢中所為之證述，雖係被告甲○○
    以外之人於審判外之陳述，惟經本院於審判期日調查證據時
    提示被告並告以要旨後，被告未於言詞辯論終結前聲明異議
    ，且本院審酌證人乙○○前與被告素無怨隙、僅為單純之詐
    欺案件被害人，衡情當無構詞誣陷被告之動機，是其於案發
    後記憶猶新之際所為之證述，可信性甚高，如引為證據，應
    屬適當，依刑事訴訟法第159 條之5 第2 項之規定，即得作
    為證據，合先敘明。
二、訊據被告甲○○固坦承有申辦及郵寄系爭帳戶之存摺、金融
    卡及密碼供他人使用之事實，惟矢口否認有何幫助詐欺之犯
    行，辯稱伊係於99年4 月初將個人履歷放至人力銀行網站後
    ，該名自稱「張文杰」之人即透過網路即時通軟體與伊聯絡
    ，表示渠等係經營運動賭博網站，欲以每星期二千元之代價
    向伊租用銀行帳戶以供賭客匯入賭資，伊不疑有他，方將系
    爭帳戶之存摺、金融卡及密碼郵寄給對方，伊對於系爭帳戶
    遭詐欺集團用以詐騙等情並不知情，並無幫助詐欺之犯意云
    云。經查：
(一)前揭被告交付系爭帳戶存摺、金融卡及密碼等物件予他人，
    及被害人乙○○遭人以前述手法詐騙後依指示先後匯入上開
    金額之款項至被告系爭帳戶內，並即遭人提領一空等事實，
    業據被告於警詢、偵查及本院審理中均供承不諱，核與證人
    即被害人乙○○於警詢中所為之證述相符，並有系爭帳戶之
    開戶資料、分戶交易明細表及宅急便收執聯各一份、自動櫃
    員機轉帳交易明細單二紙附卷可稽，堪認該詐欺集團之成員
    係施用詐術，致使被害人乙○○陷於錯誤而匯款至被告系爭
    帳戶中甚明。
(二)按在郵局或銀行等金融機構開設存款帳戶，原係針對個人社
    會信用而予以資金流通，具有強烈之屬人性，而金融帳戶為
    個人理財之工具，於郵局或銀行等金融機構申請開設存款帳
    戶並無任何特殊之資格限制，一般民眾皆可利用存入最低開
    戶金額之方式，任意在銀行或郵局等金融機構申請開設存款
    帳戶，且一人並可於不同之金融機構申請多數之存款帳戶使
    用，尚無任何困難，此乃眾所周知之事實。被告於為本案行
    為時已滿十九歲，且依其所述，曾在連鎖咖啡店工作過，具
    有一定社會經驗，並有實際開設金融機構帳戶之經驗，對此
    應有所認知。是依一般人之社會生活經驗，若見他人使用自
    己或至少親友之帳戶，反而如本案般額外以每星期二千元之
    高額代價向他人收集存款帳戶為不明用途使用或流通，衡情
    對於該等帳戶可能供作不法目的使用，藉以隱藏使用者之真
    實身分以避免警方查緝等情，應有合理之預見，被告亦自承
    其當時認為對方所說之網站應該不是合法的等語（參見本院
    99年9 月8 日準備程序筆錄第3 頁），是本案被告提供系爭
    帳戶供「張文杰」所屬集團使用，顯具有幫助他人犯罪之故
    意甚明。
(三)再者，詐騙集團利用他人帳戶從事詐欺取財等犯罪，早經大
    眾傳播媒體廣為報導，被告既為有一定社會及工作經驗之人
    ，應亦有所知悉。詎被告竟因貪圖高額租金利益，而將系爭
    帳戶存摺、金融卡及密碼等物件交付予不相識之人作為不法
    目的使用，以致自己完全無法了解、控制該帳戶物件之使用
    方法及流向，則被告應具有縱使對方係利用系爭金融帳戶實
    施詐欺取財之用，亦不違背其本意之幫助意思，當無疑義。
    據此，被告上開所辯，尚非足採，本案事證明確，被告犯行
    堪予認定。
三、論罪科刑部分：
(一)按刑法上之幫助犯，係對於犯罪與正犯有共同之認識，而以
    幫助之意思，對於正犯資以助力，而未參與實施犯罪之行為
    者而言（最高法院75年度臺上字第1509號、88年度臺上字第
    1270號判決要旨參照）。如未參與實施犯罪構成要件之行為
    ，且係出於幫助之意思提供助力，即屬幫助犯，而非共同正
    犯。查被告將系爭帳戶之存摺、金融卡、密碼等相關物件交
    予該名自稱「張文杰」之成年男子，供該男子所屬詐欺集團
    成年成員基於不法所有之意圖，對被害人乙○○施以詐術，
    致使乙○○陷於錯誤，而將上開款項匯入被告所提供之系爭
    銀行帳戶內，是被告所為係參與詐欺取財罪構成要件以外之
    行為，且在無證據證明被告係以正犯而非以幫助犯之犯意參
    與犯罪之情形下，應認其所為係幫助犯而非正犯行為。故核
    被告所為，係犯刑法第30條第1 項前段、第339 條第1 項之
    幫助詐欺取財罪。被告係基於幫助之犯意而為非屬詐欺取財
    犯行之構成要件行為，為幫助犯，爰依刑法第30條第2 項之
    規定，按正犯之刑減輕之。
(二)本院爰審酌被告於為本案犯行前，尚無前科，有臺灣高等法
    院被告前案紀錄表一份在卷可參，素行尚可，其犯罪之動機
    、目的為貪圖不法利益，雖知使用他人帳戶以詐欺之情形猖
    獗，仍提供上開帳戶予詐欺集團使用，助長詐騙財產犯罪之
    風氣，造成無辜民眾受騙而受有金錢損失，實為當今社會詐
    財事件發生之根源，並擾亂金融交易往來秩序及社會正常交
    易安全，且亦因被告提供個人帳戶，致使執法人員難以追查
    正犯之真實身分，兼衡本案被害人數為一人，金額共計約四
    萬餘元，尚非甚鉅，被告亦未實際取得報酬，暨被告犯後雖
    未認罪，但坦承主要事實經過之態度等一切情狀，量處如主
    文所示之刑，並諭知易科罰金之折算標準，以資懲儆。
據上論斷，應依刑事訴訟法第299 條第1 項前段，刑法第30條、
第339 條第1 項、刑法第41條第1 項前段，刑法施行法第1 條之
1 第1 項、第2 項前段，判決如主文。
本案經檢察官陳旭華到庭執行職務。
中    華    民    國    99    年    10    月    15    日
                    刑事第九庭  審判長法  官 李幼妃
                                      法  官 朱嘉川
                                      法  官 張紹省
上列正本證明與原本無異。
如不服本判決，應於判決送達後10日內敘明上訴理由，向本院提
出上訴狀 (應附繕本) ，上訴於臺灣高等法院。其未敘述上訴理
由者，應於上訴期間屆滿後20日內向本院補提理由書「切勿逕送
上級法院」。
                                      書記官 周雅玲
中    華    民    國    99    年    10    月    15    日
附錄本案論罪科刑法條全文：
中華民國刑法第339條第1項
意圖為自己或第三人不法之所有，以詐術使人將本人或第三人之
物交付者，處五年以下有期徒刑、拘役或科或併科一千元以下罰
金。

司法院資訊處製作；財團法人民間司法改革基金會備份。
